【裁判字號】    95,訴,1238
【裁判日期】    970721
【裁判案由】    貪污治罪條例等
【裁判全文】
臺灣彰化地方法院宣示判決筆錄         95年度訴字第1238號
公  訴  人  臺灣彰化地方法院檢察署檢察官
被      告  辛○○
選任辯護人  壬○○律師
            陳世煌律師
被      告  丙○○
                      樓
被      告  庚○○
被      告  欣鼎實業股份有限公司
被      告
兼 代 表人  己○○
                      弄9 號.
被      告  祥峻營造有限公司
被      告
兼 代 表人  乙○○
被      告  樺新園藝有限公司
代  表  人  戊○○
被      告  綠鏡企業有限公司
代  表  人  丁○○
被      告  廣戴企業有限公司
代  表  人  甲○○
上列被告等因違反政府採購法案件，經檢察官提起公訴（95年度
偵字第3277、3571、4795、5569、6250、6252、6253號）及移送
併辦（95年度偵字第6794、6911、7169號），並聲請認罪協商，
本院合議庭裁定由受命法官獨任進行認罪協商程序後，於中華民
國97年7 月21日下午5 時在本院刑事第九法庭宣示判決，出席職
員如下：
法官起立朗讀判決主文、犯罪事實要旨、處罰條文、附記事項，
及告以上訴限制、期間並提出上訴狀之法院，且諭知記載其內容
：
一、主  文
    辛○○共同意圖影響決標價格，而以協議使廠商不為價格之
    競爭，處有期徒刑壹年，減為有期徒刑陸月，如易科罰金，
    以銀元參佰元即新臺幣玖佰元折算壹日。緩刑貳年，並應於
    本判決確定之日起三個月內向公庫支付新臺幣貳拾伍萬元。
    丙○○共同意圖影響決標價格，而以協議使廠商不為價格之
    競爭，處有期徒刑壹年，減為有期徒刑陸月，如易科罰金，
    以銀元參佰元即新臺幣玖佰元折算壹日。緩刑貳年，並應於
    本判決確定之日起三個月內向公庫支付新臺幣拾伍萬元。
    庚○○意圖影響採購結果，容許他人借用本人名義及證件參
    加投標，處有期徒刑壹年，減為有期徒刑陸月，如易科罰金
    ，以銀元參佰元即新臺幣玖佰元折算壹日。緩刑貳年，並應
    於本判決確定之日起三個月內向公庫支付新臺幣拾伍萬元。
    欣鼎實業股份有限公司之代表人，因執行業務，意圖影響採
    購結果，容許他人借用本人名義及證件參加投標，科罰金新
    臺幣拾伍萬元，減為罰金新臺幣柒萬伍仟元。
    己○○意圖影響採購結果，容許他人借用本人名義及證件參
    加投標，處有期徒刑壹年，減為有期徒刑陸月，如易科罰金
    ，以銀元參佰元即新臺幣玖佰元折算壹日。緩刑貳年，並應
    於本判決確定之日起三個月內向公庫支付新臺幣拾伍萬元。
    祥峻營造有限公司之代表人，因執行業務，意圖影響採購結
    果，容許他人借用本人名義及證件參加投標，科罰金新臺幣
    拾伍萬元，減為罰金新臺幣柒萬伍仟元。
    乙○○意圖影響採購結果，容許他人借用本人名義及證件參
    加投標，處有期徒刑壹年，減為有期徒刑陸月，如易科罰金
    ，以銀元參佰元即新臺幣玖佰元折算壹日。緩刑貳年，並應
    於本判決確定之日起三個月內向公庫支付新臺幣拾伍萬元。
    樺新園藝有限公司之代表人，因執行業務，意圖影響採購結
    果，而借用他人名義及證件投標，科罰金新臺幣貳拾萬元，
    減為罰金新臺幣拾萬元。
    綠鏡企業有限公司之受雇人，因執行業務，意圖影響採購結
    果，容許他人借用本人名義及證件參加投標，科罰金新臺幣
    拾伍萬元，減為罰金新臺幣柒萬伍仟元。
    廣戴企業有限公司之代表人，因執行業務，意圖影響決標價
    格，而以協議使廠商不為價格之競爭，科罰金新臺幣貳拾萬
    元，減為罰金新臺幣拾萬元。
二、犯罪事實要旨：
（一）甲○○、丙○○分別係廣戴企業有限公司（下稱：廣戴公
      司）之負責人、工地主任，緣彰化縣鹿港鎮公所於民國93
      年12月23日，辦理「鹿港鎮第一公墓納骨塔內部設備工程
      」之公開招標案，甲○○有意承攬該項工程案，但恐參與
      投標之合格廠商未達3 家，為確保招標機關能開標決標，
      並使廣戴公司能順利得標，竟與丙○○共同基於意圖影響
      決標價格，而以協議使廠商不為價格競爭之犯意聯絡，由
      甲○○向亦具有犯意聯絡之景稜纖維有限公司（下稱：景
      稜公司）之實際負責人辛○○要求陪標，並請辛○○自行
      購買標單，將標價之金額填寫快接近預算金額，以使廣戴
      公司得順利得標；另甲○○、丙○○於本件工程招標前，
      復共同基於意圖影響採購結果，而借用他人名義及證件投
      標之犯意聯絡，向欣鼎實業股份有限公司（下稱：欣鼎公
      司）負責人己○○借用欣鼎公司投標所需相關證件資料，
      己○○雖明知甲○○要借用名義投標，但因欣鼎公司係廣
      戴公司之下游廠商不便拒絕，遂亦基於意圖影響採購結果
      ，而容許他人借用本人之名義及證件參加投標之犯意，將
      欣鼎公司之投標資料及大、小章，均交付予甲○○參與
      本件投標。嗣於93年12月23日，鹿港鎮公所進行開標時，
      甲○○代表廣戴公司進行投標，丙○○代表欣鼎公司進行
      投標，辛○○則委請不知情之員工張士旺代表景稜公司進
      行投標，經鹿港鎮公所開標後審標結果，以最低價之廣戴
      公司以新臺幣（下同）1286萬元得標取得本件採購工程。
（二）癸○○係樺新園藝有限公司（下稱：樺新公司）之實際負
      責人，乙○○係祥峻營造有限公司（下稱：祥峻公司）之
      負責人，庚○○係綠鏡企業有限公司（下稱：綠鏡公司）
      之業務代表。緣鹿港鎮公所擬於94年10月25日、26日，分
      別辦理「廖厝里福德宮旁景觀改善工程」、「頭崙里等道
      路及綠美化工程」之招標，癸○○有意承攬該2 件工程，
      但恐有太多競爭廠商參與競標而無法順利得標，遂於開標
      前，基於意圖影響採購結果，而借用他人名義及證件投標
      之犯意，向乙○○、庚○○借用祥峻公司、綠境公司投標
      所需相關證件資料，而乙○○、庚○○雖明知癸○○要借
      用名義投標，但基於彼此間之情誼，亦均基於意圖影響採
      購結果，而容許他人借用本人之名義及證件參加投標之犯
      意，將祥峻公司、綠鏡公司之投標資料，均交付予癸○○
      參與本件2 工程之投標。嗣於94年10月25日，鹿港鎮公所
      進行開標時，雖有其他公司參與競標，惟樺新公司、祥峻
      公司仍分別以最低價之191 萬8000元、216 萬9000元，得
      標取得上開「廖厝里福德宮旁景觀改善工程」、「頭崙里
      等道路及綠美化工程」。
三、處罰條文：
    政府採購法第87條第4 項之罪、第87條第5 項前段、後段、
    第92條，中華民國96年罪犯減刑條例第2 條第1 項第3 款、
    第7 條、第9 條。
四、協商判決除有刑事訴訟法第455 條之4 第1 項第1 款於本訊
    問程序終結前，被告撤銷協商合意或檢察官撤回協商聲請者
    ；第2 款被告協商之意思非出於自由意志者；第4 款被告所
    犯之罪非第455 之2 第1 項所定得以聲請協商判決者；第6
    款被告有其他較重之裁判上一罪之犯罪事實者；第7 款法院
    認應諭知免刑或免訴、不受理情形之一，及違反同條第2 項
    「法院應於協商合意範圍內為判決；法院為協商判決所科之
    刑，以宣告緩刑或2 年以下有期徒刑、拘役或罰金為限」之
    規定者外，不得上訴。
五、本件如有前述可得上訴情形，而不服本判決時，得自收受宣
    示判決筆錄送達之日起10日內，向本院提出上訴書狀（須附
    繕本），上訴於第二審法院。
中    華    民    國    97    年    7     月    21    日
                  刑事第一庭          書記官  吳冠慧
                                      法  官  郭麗萍
以上正本證明與原本無異。
如不服本判決，應於判決送達後10日內，向本院提出上訴書狀，
上訴書狀應「敘述具體上訴理由」，並按他造當事人之人數附繕
本。「切勿逕送上級法院」。
中    華    民    國    97    年    8     月    14    日
                                      書記官  吳冠慧
附錄本案論罪科刑法條全文：
政府採購法第87條
（強迫投標廠商違反本意之處罰）
意圖使廠商不為投標、違反其本意投標，或使得標廠商放棄得標
、得標後轉包或分包，而施強暴、脅迫、藥劑或催眠術者，處1
年以上7 年以下有期徒刑，得併科新臺幣3 百萬元以下罰金。
犯前項之罪，因而致人於死者，處無期徒刑或 7 年以上有期徒刑
；致重傷者，處3 年以上10年以下有期徒刑，各得併科新臺幣3
百萬元以下罰金。
以詐術或其他非法之方法，使廠商無法投標或開標發生不正確結
果者，處5 年以下有期徒刑，得併科新臺幣1 百萬元以下罰金。
意圖影響決標價格或獲取不當利益，而以契約、協議或其他方式
之合意，使廠商不為投標或不為價格之競爭者，處6 月以上5 年
以下有期徒刑，得併科新臺幣1 百萬元以下罰金。
意圖影響採購結果或獲取不當利益，而借用他人名義或證件投標
者，處3 年以下有期徒刑，得併科新臺幣1 百萬元以下罰金。
容 許他人借用本人名義或證件參加投標者，亦同。
第 1 項、第 3 項及第 4 項之未遂犯罰之。
政府採購法第92條
廠商之代表人、代理人、受雇人或其他從業人員，因執行業務犯
本法之罪者，除依該條規定處罰其行為人外，對該廠商亦科以該
條之罰金。


司法院資訊處製作；財團法人民間司法改革基金會備份。
